【裁判字號】    89,訴,4727
【裁判日期】    900306
【裁判案由】    侵權行為損害賠償
【裁判全文】
臺灣台北地方法院民事判決  八十九年訴字第四七二七號
    原      告  乙○○
    訴訟代理人  王惠光律師
    被      告  日盛期貨股份有限公司
                              .
    法定代理人  丙○○      住台北市中山區○○○路○段一一一號四樓
    訴訟代理人  丁○○      住台北市中山區○○○路○段一一一號四樓
    被      告  甲○○      住台北市○○○路○段二號五樓
右當事人間侵權行為損害賠償事件，本院判決如左：
    主    文
原告之訴暨假執行之聲請均駁回。
訴訟費用由原告負擔。
    事    實
甲、原告方面：
一、聲明：
（一）被告應與訴外人陳武雄連帶賠償原告新台幣五百萬元。
（二）訴訟費用由被告連帶負擔。
（三）願供擔保，請准宣告假執行。
二、陳述：
（一）被告甲○○為被告日盛期貨股份有限公司（以下稱日盛期貨公司）之受僱人，
      其利用日盛期貨公司之設備及其受僱人之身分，與訴外人陳武雄（據甲○○於
      八十八年中開庭時，稱陳武雄原為金鼎期貨公司職員，事實關係為陳武雄幫甲
      ○○招攬客戶）共謀開設期貨班，並獲日盛期貨公司之同意，以日盛期貨公司
      之辦公室為上課地點，被告甲○○等人並擔任講師，使原告誤認是日盛期貨公
      司所設開之課程。陳武雄雖非被告日盛期貨公司形式上之職員，但其實質上則
      為日盛期貨公司之受僱人，負責幫日盛期貨公司招攬業務，吸收客戶，而日盛
      期貨公司則提供陳武雄辦公室，陳武雄當初也是在日盛期貨公司和原告面談，
      其後原告上課也是在被告日盛期貨公司之辦公室，講師也都是日盛期貨公司之
      人，後來原告也是受陳武雄之指示在日盛期貨公司開戶（使用世華銀行及中央
      信託局戶頭）。
（二）嗣陳武雄利用原告之信賴，盜用原告之存摺及印章，以致原告在世華銀行及中
      央信託局戶頭之存款被陳武雄詐領新台幣（下同）五百萬元。陳武雄之詐騙行
      為並經刑事判決確定。八十八年間在該刑事案件訴訟中傳訊甲○○及調閱相關
      資料，原告才發覺被告甲○○與陳武雄共謀利用被告日盛公司之設備以其任職
      身分詐騙原告，使原告受損，而且在陳武雄盜領之過程中，甲○○本有機會防
      止盜領，但卻未予防止。被告甲○○等人為日盛期貨公司之職員，而陳武雄則
      為實質上之受僱人。被告甲○○以及陳武雄等人，利用職務上之機會方法以及
      身分以及被告日盛期貨公司之設備，侵害原告之財產權，致使原告受有損害，
      依民法第一百八十八條之規定，被告日盛期貨公司應負連帶責任。本件除已對
      陳武雄另案提起刑事附帶民事訴訟，爰再對本案被告提起民事訴訟。
（三）原告起訴要求被告日盛期貨公司與甲○○賠償，係基於下述關係：
  １、陳武雄為日盛期貨公司及其營業員甲○○招攬業務，為實質上之受僱人，因此
      被告日盛公司依民法第一百八十八條之規定連帶負責。
  ２、甲○○與陳武雄共謀或幫助陳武偽造文書盜領原告之款項，是甲○○利用職務
      上之機會及職務上所造成，被告亦應依民法第一百八十五條負賠償之責並與被
      告日盛期貨公司依民法第一百八十八條負連帶責任。
  ３、原告在日盛期貨公司從事交易，為消費者，而被告日盛期貨公司提供場地給陳
      武雄，做為招攬業務之用，讓被告日盛期貨公司及其營業員甲○○增加業務，
      依照消費者保護法第七條規定，被告為提供服務之企業經營者，其提供之服務
      ，應無安全或衛生上之危險。但原告之款項被盜領，被告日盛期貨公司及甲○
      ○有充份之機會可以告知並保障原告交易之安全，依消費者保護法之規定，亦
      應負損害賠償責任。
  ４、原告在日盛期貨公司從事交易，雙方存有委任等法律關係（本件雙方之關係為
      綜合多項有名契約之無名契約），被告又收有報酬，應盡善良管理人之注意義
      務，但對於原告款項遭盜領之事，被告可輕易查覺並應告知原告，但其卻違背
      其注意義務，依之責任，被告亦應負責。
  ５、依前述１、２點之關係，被告應賠償原告五百萬元，亦即陳武雄基於受僱人之
      關係盜領之全部款項，而依照上述３、４點之關係，被告應賠償匯入日盛期貨
      之部分，此部分扣除交易損失，實際被盜領者為一百七十二萬五千七百零九元
（四）陳武雄與甲○○合作，幫日盛期貨招攬業務之情形如下：
  １、如果陳武雄單純是客戶，不可能由日盛期貨公司提供辦公室供其使用，且陳武
      雄之助理，在日盛期貨公司也有一個辦公桌。陳武雄在報紙上刊登廣告招攬客
      戶，面談地點在日盛期貨公司，而且陳武雄在日盛期貨有專線電話00000000、
      00000000，甚且打日盛期貨公司總機轉三四六分機也可以接到陳武雄辦公室。
      上述陳武雄在日盛期貨有專用辦公場所及電話，並用利用日盛期貨辦公室招攬
      客戶進行面談，並且在日盛期貨公司之辦公室開班授課等情，有證人鄭仁雍、
      賴秋華、陳建弘可證。
  ２、本件事發後，被告日盛期貨公司發表聲明，澄清陳武雄並非該公司之員工，若
      陳武雄在外觀上不讓人誤會是被告公司之員工，被告公司何須澄清？顯見陳武
      雄是利用被告公司之場所培訓操盤員並為被告公司招攬業務。而且，被告公司
      聲稱，如陳武雄盜用公司名義從事違法行為，將提告訴追究。但陳武雄利用被
      告公司之辦公室面談操員並招攬業務，又在被告公司擁有辦公室、專線及專屬
      分機，為何被告公司都放任而不追究？
（五）被告甲○○稱陳武雄為其客戶，且其為日班營業員，原告晚上才到日盛期貨公
      司，故其不知原告被騙之事，亦屬虛偽：
  １、原告當初在日盛期貨公司開戶時，就是透過甲○○開戶，若甲○○是日班，原
      告晚上才到日盛期貨公司，何以開戶的營業員是甲○○？
  ２、所有原告交易的營業員都是甲○○，若甲○○是日班，而原告晚上才到而碰不
      到面，為何原告所有下單交易都是透過甲○○而非其他夜班營業員？
  ３、陳武雄將款項領走時，該提款申請書也是經由甲○○簽名辦理，若甲○○是日
      班，而陳武雄及原告都是晚上才下單，為何陳武雄要透過甲○○而不透過其他
      夜間營業員，可見陳武雄與甲○○確有勾結。
  ４、既然甲○○聲講其為日班營業員，因此晚上沒有上班，而原告與陳武雄所做交
      易都是在晚上，但交易都是甲○○經手，而都不透過晚上的營業員，可見陳武
      雄確實是幫甲○○招攬業務。所以所有陳武雄所招攬的客戶都掛在甲○○名下
      。
（六）陳武雄與甲○○勾串之處在於其二人合作之關係，陳武雄之所以能將錢領走，
      一定要透過甲○○，因為這是期貨交易開戶及繳交保證金之特性，因為從事期
      貨交易之客戶所繳交之保證金，並不是匯到客戶自己名下之戶頭，而是匯入日
      盛期貨保證金專戶裡，這和一般股票交易不一樣，一般股票交易，客戶有一個
      自己名下的現金帳戶是用來買賣股票交割之用的，該現金帳戶的戶名是客戶本
      身，但是期貨交易的錢是匯到日盛期貨名下之戶頭。本件原告匯進去的錢，並
      不是匯到原告自己名下，而是匯到日盛期貨公司之帳戶裡，所以當原告要提領
      時，並不是拿自己的存摺、印章去提領，而是要經過日盛期貨之同意從日盛期
      貨之保證金專戶裡領出來，是要經日盛期貨核准才能提領，所以才需要日盛期
      貨相關人員及營業員之簽名。甲○○與陳武雄共謀讓陳武雄盜領原告之款項，
      從該此提款申請書可以看得出來。陳武雄領款都是透過甲○○辦理。但陳武雄
      都是在晚上下單，但卻不透過晚上之營業員而要透過甲○○，顯見透過甲○○
      比較容易做這種不正常的提領。原告在七月六日存入新台幣一百萬元，七月八
      日就被陳武雄盜領，七月二十一日又存入一百萬元，七月三十日又被盜領，八
      月十四日存入五十萬元，八月十八日又被盜領。原告在日盛期貨公司之戶頭，
      並非一般銀行之存款戶頭，而是專門用來做期貨交易的帳戶。因此存入該戶頭
      之款項，就是準備用來從事期貨交易的款項，可是原告每次存入的款項，幾乎
      都沒有從事交易（只有七月二十一日存入的那筆有很少量的交易），就被結清
      領走，這種不尋常的現象，甲○○身為營業員，難道不會發覺？原告每天都到
      日盛期貨公司，甲○○發覺可疑，為何都不問一下？可見甲○○與陳武雄確實
      是共謀，縱使沒有共謀，但甲○○身為營業員，發覺存款戶頭有不正常進出象
      現，亦應告知客戶本人，但其未告知，故其縱未與陳武雄共謀，亦有幫助陳武
      雄之不確定故意，而其違營業員職務上應盡之義務未善盡告知義務，造成原告
      之損害，亦有違背契約之行為，以及侵權行為。
（七）期貨交易為大家較不熟悉之金融商品，不敢貿然進入，如果期貨公司只是被動
      地等待投資者上門，根本不會有業務。因此期貨公司要擴大業務，一定第一要
      教不懂期貨的人，什麼是期貨；第二要讓初踏入期貨市場的人可以找到人代為
      操作以獲取利益。被告日盛期貨公司若要擴大業務，基本上也要從這二點著手
      ，但此二點，依相關法令都是期貨公司不能做的，所以只能用外圍組織或個人
      才能完成上述工作，在本案中就是陳武雄。因陳武雄在外觀上不是日盛期貨公
      司的受僱人，不受期貨交易相關法令的限制，他可以成立一個所謂國際理財事
      務所，來從事期貨課程教授工作，也可以授投資人委託代其操作。但若陳武雄
      完全跟被告日盛期貨公司沒有關係，一方面沒辦法取得投資人信賴，另方面沒
      辦法使客戶到日盛期貨公司開戶。所以日盛期貨公司才必須提供場地給陳武雄
      面談、辦公、上課，如此可以獲得投資人之信賴而願意透過陳武雄操作，日盛
      期貨公司就可以達到擴大業務招攬投資人之目的。日盛期貨公司就是運用此一
      游走法律邊緣的方式透過陳武雄來擴大業務。一方面規避主管機關的查核，一
      方面使消費者對陳武雄產生信賴而在日盛期貨進行交易。但是由於日盛期貨公
      司提供辦公室、專線，甚至其秘書在日盛期貨有辦公桌，陳武雄對外招攬培訓
      營業員的廣告地此雖為內湖，但實質上都是在日盛期貨公司面試，由此可知陳
      武雄是日盛期貨公司實質上之受僱人。
（八）以民法委任關係而言，原告是客戶是委任人，日盛期貨公司是受任人，而甲○
      ○是日盛期貨公司之受僱人，在法律上即為日盛期貨公司之代理人或使用人。
      而從事期貨交易是有佣金的，是有償委任，則日盛期貨公司及甲○○應該盡善
      良管理人之注意義務。原告匯款入日盛期貨公司保證金之專戶目的是從事期貨
      交易，但沒有從事交易陳武雄就來領款，陳武雄和甲○○又相當熟悉，陳武雄
      在報紙上刊登廣告，並且花時間面試、培訓營業員（事實上是鼓勵這些人從事
      投資）。陳武雄將所有的客戶都歸給了甲○○，如果有業績的話，是甲○○的
      業績，如果有交易傭金，也是日盛期貨公司及甲○○的。甲○○的另一個角色
      是原告委託交易的營業員，和原告也存有委託關係，而且是受有報酬的，理應
      盡善良管理人之注意義務，甲○○不僅未盡善良管理人之注意義務，保護原告
      ，甚至幫助陳武雄，讓陳武雄把款項領走，則其有幫陳武雄盜領之不確定故意
      ，或至少有未盡善良管理人之注意義務之過失。以陳武雄與甲○○間之密切往
      來合作，陳武雄在做什麼，甲○○應該非常清楚。如果甲○○善盡善良管理人
      之注意義務且認定原告是法律上之委任人，原告才是甲○○忠實的對象，如甲
      ○○有這點認識，則陳武雄不正常提領時，甲○○應該即時通知原告，不應任
      由陳武雄將客戶的錢領走。陳武雄領走的並不只是原告之款項，而是在同一期
      間，將所有學員的錢都領走，這是很不正常的舉動。而且陳武雄並不是在一天
      內領走全部款項，甲○○有充裕的時間可以通知原告而未通知。甲○○在陳武
      雄所涉偽造文書案件刑事庭偵訊時，於八十八年五月二十七日檢察官詢問甲○
      ○是洞知道陳武雄提領原告之保證金，甲○○答「陳武雄告訴我要將錢移到別
      家公司，我才通知乙○○，但乙○○發現沒錢後甚感驚訝」，問題是，陳武雄
      盜領款項是分好幾，而且是不正常之提領，將學員的錢全部領走，甲○○對於
      這不正常情況不可能不知情，這種不正常的情況，若不是基於與陳武雄間的默
      契，一定會有所質疑而告知原告，甲○○故意隱瞞不告知，而陳武雄領走時又
      是透過陳國淞，則甲○○應是共犯，若無甲○○的配合，陳武雄盜領的行為，
      一定會被拆穿。因此甲○○是基於幫助陳武雄之故意，讓陳武雄把款項領走。
      等到陳武雄把全部款項領走後才通知原告。既然其事後能通知原告，為何在陳
      武雄盜領的這段期間，不盡其善良管理人之注意義務通知原告，顯然其有幫助
      陳武雄之不確定故意。
（九）陳武雄與甲○○時密切合作關係，除了陳武雄招攬的客戶都歸給甲○○外，由
      陳武雄領錢都透過甲○○，亦可得知雙方的不尋常關係。因被告公司的營業員
      大部分是晚上上班，若非甲○○與陳武雄配合作一些不法情事，晚上的營業員
      那麼多，為何要透過白天班的甲○○。被告日盛期貨公司是期貨商，受投資人
      之下單，從事交易，其基於受任等無名契約關係，也有善良管理人之義務。在
      原告款項被盜領的情況下，被告日盛期貨公司及其營業員甲○○，竟然未盡善
      良管理人之注意義務通知原告，對此應負損害賠償責任。而基於消費者保護法
      ，被告是提供服務的人，更應對於原告從事消費提供確保其服務無安全上或衛
      生上之危險，但是其提供場地給陳武雄招攬生意，日盛期貨並獲得業務擴大之
      利益，則不只是日盛期貨公司部分，陳武雄利用招攬業務之職務上機會要求原
      告在金鼎期貨及中央信託局開戶而被陳武雄盜領之款項，被告亦應負責。縱算
      陳武雄不是日盛期貨公司之受僱人，但原告與日盛期貨公司之營業員具有密切
      之合作關係，則被告未盡契約上善良管理人注意義務，且與陳武雄共謀或幫助
      陳武雄為侵權行為，原告亦應負賠償責任。
（十）原告是看了廣告打電話去，原告留下電話，陳武雄打電話叫原告去他內湖的家
       ，談過之後他叫原告去日盛期貨公司，他表示他工作的地點在日盛期貨，叫原
      告去那裡面試。原告到了日盛期貨說要找陳武雄，他們公司的人就帶原告到會
      議桌去等，後來陳武雄來了，拿了一個單子給原告填，八點鐘左右就在會議桌
      上上課，原告每天都去上課，一人一機，實地操作，下模擬單。一星期後就開
      戶，是甲○○幫原告開戶的。陳武雄沒有告訴原告他和日盛期貨公司間的關係
      ，他說他要成立一個慈善基金，要分派工作給我們，讓我們當他時營業員或幫
      他操盤。
三、證據：提出臺灣高等法院刑事判決影本乙件、剪報影本、當日沖銷交易風預告同
    意書影本、期貨交易人對帳單影本、客戶提款申請書影本、日盛期貨交易保證金
    入金應注意事項暨日盛期貨客戶提款申請流程影本等件為證。
乙、被告方面：
    被告未於最後言詞辯論期日到場，據其以前到場所為之聲明陳述為：
一、聲明：
（一）原告之訴暨假執行之聲請均駁回。
（二）如受不利判決，願供擔保請准免予假執行。
二、陳述：
Ａ、被告日盛期貨公司部分：
（一）原告就其與訴外人陳武雄間之侵權行為損害賠償關係，與被告日盛期貨公司無
      關，原告請求日盛期貨公司負僱用人連帶責任顯有違誤：
  １、侵權行為人陳武雄非被告日盛期貨公司之受僱人：
      按民法第一百八十八條所稱之受僱人，係以事實上之僱用關係為標準，凡客觀
      上被他人使用為之服勞務而受其監督者均係受僱人（最高法院四十五年台上字
      第一五九九號、五十七年台上字第一六六三號判決），本件侵權行為人陳武雄
      係日盛期貨公司之客戶，並未為被告公司服勞務而受被告公司監督，甚且於交
      易期間投資者（甚或非投資者）在期貨公司營業公共處所所發表其貨投資意見
      旱，所在多有，要不可因此而認其為被告公司之受僱人，符合民法第一百八十
      八條之構成要件。
  ２、原告之損害係因侵權行為人陳武雄之盜領行為，與被告公司賠償無關：
      按期貨交易，客戶欲提款須填具客戶提款申請書，經期貨公司核印無誤後將款
      項匯入客戶開戶申請書上指定之銀行帳戶內，查原告乙○○於八十七年七月六
      日授權陳武雄為期貨交易行為（證一），嗣後分別於八十七年七月八日、七月
      三十日及八月十八日填具客戶提款申請書申請出金四十五萬元、七十七萬元三
      千七百零九元、及五十萬元，被告公司經核客戶存留印鑑無誤後，將上金額匯
      入原告乙○○於世華銀行儲蓄部00000000000號帳戶內（證二），
      是被告公司已盡善良管理人之義務，原告就其與侵權行為人陳武雄間之侵權行
      為損害賠償關係，與被告公司無關。
（二）陳武雄只是日盛期貨公司的客戶，日盛期貨公司沒有提供辦公處所、專線、分
      機號碼或助理給陳武雄。客戶匯入的款項不一定要從事交易，客戶下單不一定
      要找同一個營業員，但客戶通常會找熟悉的營業員下單。要找客戶的人可以打
      該客戶的營業員的分機，就可以找到客戶。日盛期貨公司電話是000000
      00，00000000不是日盛期貨公司的電話。日盛期貨公司並不知陳武
      雄登廣告的事，營業廳是個開放的埸所，若有客戶在這裡討論事情，我們並不
      會阻止。
Ｂ、被告甲○○部分：
（一）陳武雄是日盛期貨公司的客戶，他來開戶是我承辦，但原告開戶不是我承辦。
      他們是晚上下單，我是白天班的營業員。原告晚上辦理出金，我們白天才送到
      交易室，由交易室核對印鑑是否符合及其帳戶餘額是否足夠，核對無誤後，再
      匯款到客戶本人的銀行帳戶內，一定都符合公司規定的程序。陳武雄不是日盛
      期貨公司的受僱人，因為他晚上都在日盛期貨公司下單，如果有他的電話，公
      司的人會請他來聽，所以打電話到日盛期貨公司可以找到他。
（二）原告掛在我名下，只是客戶介紹客戶而已，陳武雄只是介紹客戶給我，並沒有
      違法的情形。帳戶是原告自己的，原告每天在日盛期貨公司，如果有交易，交
      易報告書都會交給原告。我親自開的戶都是簽名，若用蓋章就不是我開的戶。
（三）晚上美國盤的交易量較少，營業廳有三十個營業員的位置，營業員後面，有七
      個單機供客戶使用，晚上營業員少，客戶也可以用營業員的電腦，在營業廳內
      是有小型會議桌，但桌上沒有電話也沒電腦。我的專線是00000000，
      孫謝強的專線是00000000，都不是陳武雄的專線，三四六分機是公司
      資訊人員的分機，也不是陳武雄的分機。
三、證據：提出授權書影本乙份、客戶提款申請書及匯款執據影本等件為證。
    理    由
一、本件被告甲○○經合法通知，未於言詞辯論期日到場，核無民事訴訟法第三百八
    十六條所列各款情形，爰依原告之聲請，由其一造辯論而為判決。
二、本件原告主張被告甲○○為被告日盛期貨公司之受僱人，其利用日盛期貨公司之
    設備及其受僱人之身分，與訴外人陳武雄共謀開設期貨班，並獲日盛期貨公司之
    同意，以日盛期貨公司之辦公室為上課地點，被告甲○○等人並擔任講師，使原
    告誤認是日盛期貨公司所設開之課程。陳武雄雖非被告日盛期貨公司形式上之職
    員，但其實質上則為日盛期貨公司之受僱人，負責幫日盛期貨公司招攬業務，吸
    收客戶，並指示原告在日盛期貨公司開戶，而日盛期貨公司則提供陳武雄辦公室
    使用，嗣陳武雄利用原告之信賴，盜用原告之存摺及印章，詐領原告在世華銀行
    及中央信託局戶頭之五百萬元存款。被告甲○○與陳武雄共謀或幫助陳武雄盜領
    原告之款項，被告日盛期貨公司為陳武雄、甲○○之僱用人，依民法第一百八十
    五條、第一百八十八條、委任及消費者保護法第七條之規定均應負連帶賠償責任
    。
三、被告日盛期貨公司則辯稱：陳武雄非伊之受僱人，陳武雄只是伊公司客戶，伊公
    司並未提供辦公處所、專線或分機電話、或助理予陳武雄，伊公司亦不知陳武雄
    刊登廣告之事，原告之損害係因陳武雄之盜領行為所致，與伊公司無關等語。被
    告甲○○則以：伊只是陳武雄的營業員，陳武雄有介紹客戶給伊，但伊與陳武雄
    間並無任何合作關係，伊是白天班人員，原告於晚上辦理出金，第二天白天伊將
    資料送到交易室核對印鑑章，核對無誤後再匯款到原告本身之銀行帳戶內，伊並
    無直接經手金錢，領款的一切程序都符合公司規定之程序，原告之款項被盜領與
    伊無關等語，資為抗辯。
四、查訴外人陳武雄以培訓黃金外匯超級營業員在報紙刊登廣告招攬學員，並利用日
    盛期貨公司營業廳角落的圓桌及營業廳中的電腦單機授課，原告為陳武雄所招募
    的學員之一，並於八十七年六月間委任陳武雄代理其與被告日盛期貨公司及金鼎
    期貨公司進行包括辦理開戶、變更開戶資料、從事期貨交易、辦理結算交割等期
    貨交易相關行為，八十七年七月間原告又至中央信託局開戶並委任陳武雄進行黃
    金買賣交易事宜，原告並將其設於世華銀行、中央信託局帳戶之存摺，及銀行、
    期貨交易專戶印鑑章交付陳武雄。嗣原告先後匯款二百五十萬元至被告日盛期貨
    公司設於世華銀行儲蓄部之期貨交易保證金專戶；匯款一百萬元至金鼎期貨公司
    設於彰化銀行之期貨交易保證金專戶；匯款一百五十萬元至原告設於中央信託局
    帳戶內，俾陳武雄為其辦理上述期貨交易或黃金買賣事宜，詎陳武雄於日盛期貨
    公司、金鼎期貨公司進行交易發生虧損後，意圖為自己不法之利益，基於概括之
    犯意，先後盜用原告之印章，蓋用印文，冒用原告名義，偽造期貨交易人提領保
    證金申請書或通知書，持以行使，以原告名義向日盛期貨公司及金鼎期貨公司申
    請辦理出金手續，分別指定日盛期貨公司及金鼎期貨公司將期貨專戶內之保證金
    匯入原告設於世華銀行儲蓄部活儲帳戶，足生損害於原告及各該期貨公司；俟期
    貨公司將保證金匯入原告上開銀行帳戶後，陳武雄乃基於為自己不法所有之意圖
    ，盜用原告印章蓋用印文，冒用原告名義偽造取款憑條，向世華銀行儲蓄部行使
    領款，使銀行承辦人員陷於錯誤，分別交付陳武雄四十三萬元、七十萬元、五十
    萬元、二十八萬元，足生損害於原告及世華銀行。陳武雄復基於同一冒名領款之
    概括犯意，連續偽造原告名義製作中央信託局取款憑條，先後持向中央信託局領
    款，致該局承辦人員陷於錯誤而先後交付陳武雄三十五萬元、十萬元、六十八萬
    元及三十五萬元，足生損害於原告及中央信託局之事實，為兩造所不爭，且經本
    院八十八年度訴字第六一七號、臺灣高等法院八十八年度上訴字第三四五七號刑
    事判決所認定，並判處陳武雄有期徒刑一年十月在案，此有臺灣高等法院八十八
    年度上訴字第三四五七號刑事判決影本在卷可稽，自堪信為真實。
五、原告主張訴外人陳武雄及被告甲○○均為被告日盛期貨公司之受僱人，被告甲○
    ○為陳武雄盜領原告款項之共同侵權行為人，依民法第一百八十五條、第一百八
    十八條應就其所受損害負連帶賠償責任。本件原告主張陳武雄以登報開班授課之
    方法，為被告日盛期貨公司招攬業務，為被告日盛期之受僱人，惟為被告日盛期
    貨公司所否認，而查陳武雄於報上所登之廣告，是以慈億國際理財事務所名義刊
    載，其內容為「１、本人因體力有限，願將近十年在期貨市場獲利實戰經驗傳承
    人緣人，學成後輔助到合法期貨公司上班及提供資金、單量使你成為超級營業員
    。２、另徵有經驗炒單老手，自認有能力掌管百萬美金且獲利30％以上者，經本
    人測試錄取後正式成為本私人基金操盤特助，保障年薪三百萬。３、凡在此獲利
    者需將1％捐給慈善機構。﹡意者請備歷照寄台北市○○路○段七二巷六三號九
    樓之二或留言電00000000」，此有刊載廣告的報紙數份在卷可稽。而原
    告依廣告所載以電話留言，嗣陳武雄約原告到其內湖家中面談，談過之後，陳武
    雄要原告到日盛期貨公司去，原告到了日盛期貨公司後被帶到一個會議桌上等，
    陳武雄來了之後就在該處開始上課，陳武雄沒有告知他和被告日盛期貨公司間的
    關係，只表示他要成立一個慈善基金，要學員們當他的營業員或幫他操盤等情，
    亦據原告陳明在卷，另證人即學員陳建弘、鄭仁雍、賴秋華、黃智道亦均證稱陳
    武雄並未表示其為被告日盛期貨公司之受僱人，但有說他要成立一個慈善基金，
    要訓練證人等為其操盤，或安排其等到別家公司當營業員，賴秋華並稱陳武雄給
    她的名片記載「慈億國際理財執行長陳武雄」，其既非以被告日盛期貨公司名義
    刊載廣告，又對循廣告而來之學員表示其個人要成立基金會，難認陳武雄係依被
    告日盛期貨公司之指示，而登報開班招訓學員。又陳武雄既表示要訓練證人等為
    其操盤，或安排其等到別家公司當營業員，且陳武雄並未要求學員黃智道、鄭仁
    雍、陳建弘等人自行開戶，而要求證人等將款項匯的賴秋華的戶頭，並要證人等
    須透伊下單不得自行下單，亦經證人等結證在卷，其既未要求大部分學員在被告
    日盛期貨公司開戶，並禁止證人等自行下單，亦難認係為被告日盛期貨公司招攬
    業務，而登報開班招訓學員。又陳武雄固利用被告日盛期貨公司營業廳角落的會
    議桌為原告等學員授課，然授課時間都為晚上，斯時營業聽中少有客戶在此看盤
    ，為兩造不爭之事實，而商家為吸引顧客，於不妨礙其商業活動之情形下，基於
    拓展客戶層之預期，對於其客戶邀同其他人員同來看盤、研討，自無禁止之必要
    ，況被告日盛期貨公司於其營業廳之一角擺設一小型會議桌，本即有供客戶研討
    、會商之意。而其營業員利用空閒提供客戶及同行之人認識期貨、講解期貨風險
    觀念之行為，亦屬商家為招來客戶，對於大眾所不熟悉之交易，所樂於提供之服
    務，證人即被告日盛期貨公司營業員孫謝強亦證稱，其對於新客戶都會為其講解
    期貨及其風險觀念，又陳武雄及其助理林逢芳於被告日盛期貨公司既無專屬辦公
    室亦無辦公桌，而原告所指陳武雄的辦公桌，其實是被告甲○○在營業廳中的坐
    位，因甲○○上白天班，該位置晚上空著，客戶有需要時都可使用等情，業據證
    人即被告日盛期貨公司營業員孫謝強證稱在卷，而證人即學員陳建弘、鄭仁雍、
    賴秋華、黃智道等所述陳武雄使用之坐位均非只一個，且略有不同，足見原告指
    稱陳武雄於被告日盛期貨公司有專屬坐位，顯非事實。又00  000000是被告甲○
    ○的專線電話、00000000為營業員孫謝強的專線電話，三四六分機則為被告日盛
    期貨公司資訊人員的分機，已據被告陳明在卷，而若有人打電話到日盛期貨公司
    來找客戶，營業員們都會請客戶來接聽等情，亦據證人既營業員黃佳穎、孫謝強
    證述相符，而陳武雄給學員的名片上被告日盛期貨公司之電話，原告主張被告日
    盛期貨公司提供陳武雄專線電話使用，亦難認係事實。則原告以陳武雄利用被告
    日盛期貨公司營業廳角落之會議桌授課，及被告日盛期貨公司之營業員曾為學員
    們講解期貨有關問題，被告日盛期貨公司提供陳武雄專屬辦公桌、電話，而指被
    告日盛期貨公司為陳武雄之僱用人，尚非可採。
六、又原告主張被告甲○○與陳武雄共謀或幫助陳武雄盜領原告存款，與陳武雄為共
    同侵權行為人，其論據無非以陳武雄介紹開戶的學員的營業員都是甲○○，其領
    款也都是透過甲○○辦理，原告匯入金錢目的在從事期貨交易，結果沒有交易就
    領出，這種不正常的提領情形，被告甲○○不能說不知，竟未通知原告，任由陳
    武雄將錢領走，顯係與陳武雄共謀或幫助陳武雄盜領原告之存款云云，惟查，客
    戶開戶一般由接受開戶的營業員當客戶的營業員，客戶也可以指定營業員，但透
    過舊客戶引介開戶的新客戶，一般還是會以該舊客戶的營業員掛名為新客戶的營
    業員，這是因為日盛期貨公司的營業員是四個人一組，為了避免組員拆組時客戶
    的歸屬發生爭議，因為陳武雄是甲○○的客戶，所以陳武雄帶來的客戶，仍然由
    甲○○掛名為其營業員，不管是不是甲○○幫他開的戶，黃佳穎為白天班的營業
    員，也是有晚上開戶的客戶掛黃佳穎為營業員，服務客戶則是每個營業員都可以
    替客戶服務，領款要經交易科核對印鑑，相符後將錢匯入客戶本人的銀行帳戶內
    ，晚上交易科下班，不能辦理提款，只能收件，等第二天再送交易科查核等情已
    據證人黃佳穎、孫謝強證述相符。被告甲○○既是陳武雄之營業員，則由陳武雄
    介紹開戶之學員均掛名由被告甲○○為其營業員，實乃被告日盛期貨公司營業員
    間作業之常情，自非可指為甲○○與陳武雄共謀或幫助陳武雄盜領之證據。又客
    戶提款申請書上營業員固有被告甲○○簽章，惟被告甲○○既為原告之營業員，
    則由其在申請書上簽章，本為事所當然，縱被告甲○○是日班營業員，而提款申
    請書係於夜間提出，然夜間既僅係收件，提款手續尚待翌日日班時送有關科室查
    核，則由日班之被告甲○○於送出時於申請書上簽章，亦難認有不當，且客戶提
    領款項依提款申請書所載，並非只由營業員於提款申請書上簽名即可，尚須層經
    經辦、會計、交易主管、副總經理等人核准，原告以被告甲○○於提款申請書營
    業員欄簽名，質疑被告甲○○與陳武雄共謀或幫助陳武雄盜領，亦無可採。又客
    戶提款之程序為：客戶填具提款申請書提交日盛期貨公司，層經日盛期貨公司之
    交易室核對印鑑無誤，及查核所餘保證金已達所應維持之保證金額後，將款項匯
    入客戶開戶申請書上指定之銀行帳戶內，業經被告日盛期貨公司陳明在卷，核與
    被告甲○○、證人孫謝強所述相符，並為原告所不爭。而本件原告於開戶時出具
    授權書，授權陳武雄代理原告與被告日盛期貨公司進行包括開戶資料變更、委託
    從事期貨交易及辦理結算交割事宜之期貨交易相關行為，此有授權書影本在卷可
    稽，並為原告所是認。而客戶存入保證金後，是否從事交易，或將保證金再行提
    出他用，均屬客戶個人理財之行為，本非期貨公司所得干預，存入保證金後未經
    交易即行提出，非個人理財上不可能發生之情況，難認即係不正常之提領。本件
    陳武雄既經原告授權，提款申請書上所蓋之原告印文又與原告留存於被告日盛期
    貨公司之印鑑印文相符，則被告甲○○信賴其為原告之本意，而未通知原告，亦
    難認其與陳武雄共謀或幫助陳武雄盜領原告之存款。是原告主張被告甲○○與陳
    武雄為共同侵權行為人，應依民法第一百八十五條規定負損害賠償責任，其僱用
    人被告日盛期貨公司併應依民法第一百八十八條之規定，與甲○○負連帶賠償責
    任，為無可採。
七、又原告主張其與被告日盛期貨公司間有有償委任關係存在，被告日盛期貨公司及
    其受僱人甲○○應該盡善良管理人之注意義務。原告匯款入日盛期貨公司保證金
    之專戶目的是從事期貨交易，但沒有從事交易陳武雄就來領款，被告日盛期貨公
    司及甲○○未即時通知原告，任由陳武雄將錢領走，未盡善良管理人之注意義務
    ，應依民法委任之法律關係負損害賠償責任云云，查陳武雄業經原告授權，且存
    入保證金後是否從事交易，或提出他用，為客戶個人理財之行為，非期貨公司或
    其營業員所得干預，存入保證金後未經交易即行提出，尚難認係不正常之提領，
    ，況提款申請書上所蓋之原告印文又與原告留存於被告日盛期貨公司之印鑑印文
    核相符合，已如前述，則被告日盛期貨公司及甲○○未通知原告，尚難認有違背
    善良管理人注意義務之情形。況被告日盛期貨公司查核後係將款項匯入原告所指
    定之其個人帳戶內，並非將金錢直接交付陳武雄，原告之所以會因款項被盜領，
    而受有損害，實係因原告將其銀行帳戶之存摺、印章交付陳武雄保管使用所致，
    原告主張被告日盛期貨公司及甲○○，未盡善良管理人之注意義務致其受有損害
    ，依民法委任之法律關係，應負損害賠償責任，亦無可採。
八、原告又主張其於被告日盛期貨公司從事交易，為消費者，為企業經營者之被告日
    盛期貨公司，依消費者保護法第七條規定，其提供之服務，應無安全或衛生上之
    危險，今原告之款項被盜領，被告日盛期貨公司及甲○○即應依消費者保護法第
    七條之規定，負損害賠償責任云云。惟查，況被告日盛期貨公司就原告之提款申
    請書為查核後，係將款項匯入原告所指定之其個人帳戶內，並非將金錢直接交付
    陳武雄，原告之所以會因款項被盜領，而受有損害，實係因原告將其銀行帳戶之
    存摺、印章交付陳武雄保管使用所致，已如前述，原告主張被告日盛期貨公司及
    甲○○應依消費者保護第七條之規定，賠償其損害，亦屬無據。
九、本件事證已臻明確，兩造其餘之主張陳述及所提之其他證據，或於判決之結果無
    影響，或與本件之爭點無涉，自不須逐一斟酌論述，併此敘明。
十、從而，原告依民法第一百八十五條、第一百八十八條、委任及消費者保護法第七
    條之法律關係請求被告連帶給付五百萬元，為無理由，應予駁回。原告之訴既經
    駁回，其假執行之聲請亦失所附麗，應併予駁回。
十一、結論：本件原告之訴為無理由，並依民事訴訟法第三百八十五條第一項前段、
      第七十八條，判決如主文。
中      華      民      國    九十      年      三      月       六     日
                              民事第一庭法      官  張靜女
右為正本係照原本作成
如對本判決上訴，須於判決送達後廿日內向本院提出上訴狀
中      華      民      國    九十      年      三      月       六     日
                                        法院書記官  朱小燕


司法院資訊處製作；財團法人民間司法改革基金會備份。
